臺灣高等法院刑事判決
                                     108年度上訴字第23號
上  訴  人
即  被  告  黃OO




輔  佐  人
即被告之兄  乙OO


上列上訴人因誣告案件，不服臺灣新北地方法院107 年度訴字第
576 號，中華民國107 年11月2 日第一審判決（起訴案號：臺灣
新北地方檢察署106 年度偵字第17544 號），提起上訴，本院判
決如下：
    主  文
上訴駁回。
    事  實
一、黃OO為甲OO、乙OO及丙OO之胞妹，並與甲OO及乙OO同住在新
    北市○○區○○路00號4 樓、和○○路0 段000巷000 號0樓連通之
    房屋（以下分別稱天O路房屋、成O路房屋），黃OO、甲OO及
    乙OO3 人與丙OO因繼承財產等問題發生嫌隙而互有多件訴訟
    糾紛。丙OO於民國105 年11月3日晚間9 時許，依約赴天O路
    房屋客廳，因共同繼承房屋所收租金及其他費用支付事宜，
    與甲OO、乙OO發生爭執，乙OO出腳踏丙OO右腿膝蓋上方後，
    隨即離開客廳至與成O路房屋相通之走道處，並持續以相機
    朝丙OO錄影，丙OO見狀即步向乙OO欲與之理論，此時黃OO突
    出現在丙OO身旁，丙OO與黃OO隨即發生肢體碰觸，黃OO明知
    在此過程未遭丙OO出手推倒在地，致其受有後腦杓挫傷、右
    腳踝挫傷之傷害，竟基於意圖使丙OO受刑事處罰之犯意，於
    翌（4 ）日晚間8 時25分許，至新北市政府警察局蘆洲分局
    成州派出所（下稱成州派出所），誣指丙OO對其為上開傷害
    行為，提出傷害告訴，復接續於106 年4 月26日臺灣新北地
    方檢察署（下稱新北地檢署）檢察官訊問時，謊稱遭丙OO傷
    害，新北地檢署檢察官查明後，對丙OO為不起訴處分，黃OO
    聲請再議亦遭臺灣高等檢察署駁回確定。
二、案經丙OO訴由新北地檢署檢察官偵查起訴。
    理  由
一、上訴人即被告黃OO上訴要旨
  ㈠當時告訴人丙OO上身著綠色衣服，右手拿照相機，以左手及
    身體用力推擠被告，致被告向後傾倒，被告因失去身體平衡
    ，基於本能，伸出左手亂抓，並非刻意以左手抓住告訴人右
    手臂衣服、主動攻擊告訴人。
  ㈡被告向後傾倒之時，頭部撞擊後方紙箱，因過度驚嚇及刺激
    而失去意識，至淡水馬偕醫院始清醒。
  ㈢被告從未表示頭部直接碰觸樓地板。
  ㈣被告經救護車送往淡水馬偕醫院，除救護車上醫護人員對被
    告實施救治外，淡水馬偕醫院陳勝德醫師依病情開立藥物，
    復開立診斷證明書，證明被告確實受有「後腦杓挫傷、右腳
    踩挫傷」之傷害，並要求被告按時回診。被告回診時，陳勝
    德醫師依X 光片指出被告受傷之處，被告並無誣告告訴人犯
    罪之意圖。
二、認定被告犯罪之證據及理由
  ㈠被告為甲OO、乙OO及告訴人之胞妹，並與甲OO、乙OO同住在
    天O路房屋與成O路房屋打通之樓房，前因繼承爭議，家族發
    生糾紛，被告、甲OO及乙OO3 人與告訴人互有訴訟；告訴人
    於105 年11月3 日晚間9 時許，赴天O路房屋，因共同繼承
    房屋所收租金及其他費用支付事宜，在客廳與甲OO、乙OO發
    生爭執，乙OO走至成O路房屋通道，告訴人向前欲與乙OO理
    論，此時被告出現站於告訴人身旁，告訴人與被告隨即發生
    肢體碰觸而倒地：嗣被告於翌日（4 日）晚間8 時25分許，
    至成州派出所向員警李瑋恩申告，其遭告訴人推倒在地，受
    有後腦杓挫傷、右腳踝挫傷之傷害，並表明對告訴人訴追之
    意，復於106 年4 月26日新北地檢署檢察官訊問時，陳述其
    遭告訴人傷害之情，新北地檢署以106 年度偵字第10553 號
    為不起訴處分後，臺灣高檢署106年度上聲議字第4639號處
    分書駁回被告再議確定，此情為被告、告訴人所不爭執，並
    有被告105 年11月4 日警詢及106年4 月26日偵訊筆錄在卷
    可考（偵字第10553 號卷第13頁至第17頁、第37頁至第41頁
    ）。依檢察官起訴意旨及被告辯詞，本院所應審究者，被告
    是否有虛構告訴人出手推擠加以傷害之犯行。
  ㈡新北地檢署106 年偵字第10553 號傷害案件，檢察官於106年
    4 月26日，當庭播放被告提出之蒐證光碟，勘驗結果：00：
    00綠衣男子（告訴人）面對蒐證鏡頭。女子（被告）：我要
    走過去。00：06女子（被告）：啊我跌倒了，啊我跌倒了，
    快點啦、快點啦！畫面並未見綠衣男子（告訴人）有出手推
    擠之動作。畫面可見女子（被告）緊抓告訴人外套。00：11
    女子（被告）：啊，我跌倒了，快點啦快點啦。00：18告訴
    人伸手到女子（被告）腋下處拿起拖鞋，女子（被告）大叫
    ：啊啊啊啊啊啊！00：27鏡頭轉向告訴人。告訴人：哀（唉
    之意）。00：33證人乙OO或甲OO：警察很快就來了厚。阿嬌
    、來叫救護車啦。00：42證人乙OO：你好，你好，我弟弟把
    我妹妹推倒，我妹妹現在暈倒了，你趕快派人過來（以下為
    聯繫救護車部分、省略）至影片結束，未再見綠衣男子（告
    訴人）與女子（被告）有肢體接觸。（偵字第10553 號卷第
    83頁、第84頁）
  ㈢原審於107 年8 月9 日勘驗被告提出之光碟：
  ⒈畫面開始播放，鏡頭先自告訴人（外著綠色外套、黑色襪子
    及藍色拖鞋、右手持數位相機）前開始拍攝，待拍攝人漸漸
    後退，即可見告訴人向鏡頭走來，畫面拍攝地點為一類似客
    廳之空間。
  ⒉03、04秒左右，告訴人稱：「你踩到我上面了！（台語）」
    ，另一男子（即證人乙OO，）回稱：「我走過去嘛，這我的
    地方啊（台語）」，嗣有一女聲（即被告）稱：「我要走過
    去，我要走過去了喔，快點！（台語）」，告訴人行經1櫃
    子前方時，突然伸出左手扶住在其左方之被告，並喊：「啊
    ，你撞到我了（台語）」，告訴人旋即背對鏡頭跌坐在地，
    此時因鏡頭過於接近告訴人而失焦，影像變得模糊。
  ⒊00：07，被告（身著灰色長袖上方、深色長褲之女子）面對
    鏡頭，以腹側向上、臀部觸地、上身抬起、頭部與背部均未
    著地、屈膝之姿，並以左手拉住告訴人右袖持續2 秒多；告
    訴人掙脫被告後，即往畫面左方站立、離開被告；被告嗣舉
    起雙手不斷揮動，並大喊：「啊我跌倒了、啊我跌倒了啦！
    快點啦！我跌倒了啦！快點啦！（台語，最後一句音調拉高
    ）」，右手仍持碧綠色手機，隨後平躺在地未再出聲。
  ⒋00：16，告訴人右腳未著拖鞋，並說：「你撞到我！（台語
    ）」，證人乙OO回答：「喔，我有拍到，我有拍到（台語）
    」，告訴人繼稱：「你弄到我（台語）」，隨即彎下身至仍
    倒在地上之被告左手處拿取其掉落之拖鞋，告訴人拾起拖鞋
    後，被告即發出「啊啊啊」之叫聲，身體並有些許的轉動；
    告訴人回稱：「唉，你們這群人喔、你們這群人喔（台語）
    」，並將拖鞋穿上，即回頭繼續雙手持相機對著被告。
  ⒌00：26，蒐證鏡頭持續對告訴人拍攝，畫面左方有告訴人、
    證人乙OO及1 男子（下稱甲男，被告表示甲男就是大哥甲OO
    ）。告訴人看了自己下半身後，繼續雙手持數位相機對著被
    告，並說：「唉，你們這群人喔，唉（台語）」。嗣可聽見
    電話免持之撥號聲，甲男（證人甲OO）出聲說：「警察馬上
    就來了喔（台語）」，並以手指著被告說：「阿嬌，來叫救
    護車啦（台語）」；電話接通後，證人乙OO即與警方表示：
    「我弟弟喔把我妹推倒，我妹妹現在暈倒了，你趕快派人過
    來，趕快！」對方問：「要不要救護車？」，證人乙OO回答
    ：「要、要，因為他推推……，我這邊地址喔，新北市○○○○○○
    區○○○路○○段○000 巷○000 號、4 樓」，對方問「需要1 部
    救護車？」，證人乙OO回答「對，1 部救護車，你趕快過來
    ，我弟弟喔把她推到，她就暈……好……好」；在證人乙OO與警
    方通話間，告訴人均站在鏡頭前以數位相機拍攝，未有特別
    行為。影片直至01：22播放結束，均再無其他糾紛發生。（
    原審訴字卷第79頁至第81頁）
  ㈣本院於108 年2 月21日以正常速度及慢速多次勘驗被告提出
    之光碟，大要如下：
  ⒈告訴人右手拿相機，有左手伸出之畫面。
  ⒉被告將倒之時，有以左手抓住告訴人右手臂衣服，臀部坐在
    地上，「頭部未碰到地上」。
  ⒊隨後被告全身攤躺在地上，大叫：「我跌倒了、我跌倒了」
    ，手腳揮動。後告訴人在被告身旁拿拖鞋，被告再次大叫。
  ⒋雙方爭執、被告倒地之後，約在34秒，旁邊有人說要報警，
    並說明待援地址，前後82秒，「不見被告兄長趨前救助」。
    （本院卷第130 頁）。
  ㈤本院於108 年3 月28日以正常速度及慢速再多次勘驗被告提
    出之光碟，大要如下：
  ⒈有關畫面鏡頭，如原審卷第79頁至第80頁勘驗筆錄所載。
  ⒉告訴人伸出左手前，有先被照到正面影像。
  ⒊被告有表示「我跌倒了、快點、快點」。
  ⒋被告在講「跌倒」等語之時，有舉起雙手不斷揮動。
  ⒌被告右手繼續握住手機，手機沒有掉落在地。
  ⒍告訴人拿拖鞋之時，沒有碰觸被告，但被告大喊「啊」的長
    音，並身體轉動。
  ⒎旁人有說：「我有拍到、我有拍到。」
  ⒏「沒有其他人士前往扶起、急救被告。」
  ⒐「旁人報警之時，語氣平和。」受命法官請訴訟關係人陳述
    意見之後，再度多次以慢速播放勘驗，告訴人伸手拿取被告
    身旁拖鞋之時，無法看出拖鞋壓在被告身體下方，告訴人亦
    沒有以手打人或捏人的畫面。（本院卷第180 頁）被告當場
    表示：「（為）證明我沒有拉告訴人的左手。告訴人是主動
    伸出左手推我的，我沒有拉住他」，請求勘驗被告所提出之
    第94至102 張照片，本院為查明真相，除勘驗第80至第90張
    照片外，再勘驗第94至102 張照片，勘驗結果：沒有辦法看
    出被告欲證明的事。檢察官亦表示：「被告所提照片，均無
    法證明答辯狀所載的相關事實」。（本院卷第181 頁）
  ㈥依偵查傷害案件檢察官、原審法官、本院受命法官先後勘驗
    被告所提出之蒐證光碟，完全無告訴人有出手推擠被告之鏡
    頭（誣告案件承辦檢察官，依偵字第1755號卷第27頁筆錄記
    載，亦當庭勘驗蒐證光碟，並指被告頭部未著地、並有誇張
    之舉止）。
  ㈦告訴人於本案及被訴傷害案件，屢稱：當日因共同繼承房屋
    租金及喪葬費用支付事宜，與甲OO、乙OO發生爭執，乙OO出
    腳踏告訴人右腿膝蓋上方後，隨即離開客廳至與成O路房屋
    相通之走道處，並持續以相機朝告訴人錄影，告訴人見狀即
    步向乙OO擬與之理論，此際被告從其房間衝出，並出手拉告
    訴人左手，讓告訴人逆時針左轉，被告再拉告訴人右手臂擬
    將告訴人拉倒，被告隨後順勢向後坐於地上，告訴人斥責在
    場兄長及被告等情。有關告訴人與證人甲OO、乙OO因共同繼
    承房屋租金及其他費用支付事宜發生爭執，為告訴人、被告
    所是認，並有分擔費用計算表在卷可參（偵字第10553 號卷
    第89頁至第93頁）；有關證人乙OO出腳踩踏告訴人右腿膝蓋
    上方，留下腳印灰塵痕跡，有警方拍攝之刑案現場照片可以
    為證（偵字第10553 號卷第41頁），經本院調取原傷害案卷
    確認無訛；有關證人乙OO在本案雙方肢體接觸前，即在現場
    以相機蒐證告訴人舉止，有蒐證照片可資佐證；有關被告在
    雙方肢體接觸後，先坐於地上，兩手騰空舞動，後平躺於樓
    地板，告訴人趨前拿回自己之托鞋，告訴人並斥責被告與其
    兄長甲OO、乙OO「你們這群人」，業據院檢勘驗屬實。據上
    ，告訴人之證詞，與客觀事證相符，而告訴人前已因財產繼
    承等問題，屢與被告及乙OO等人有訴訟糾紛，與被告感情融
    洽之證人乙OO，既在現場一路蒐證錄影，找尋告訴人之缺失
    ，告訴人自不敢有逾矩行為，不會出手刻意將被告推倒，讓
    被告及乙OO等人取得其犯罪之把柄，其所證被告出手拉告訴
    人、告訴人未出手推擠被告，應非杜撰。
  ㈧一般之人，遭外力加諸，跌倒於地，受有痛楚，或向外求援
    ，發出求救訊息，或發出痛苦呻吟，以減輕個人疼痛感受。
    依勘驗結果，被告倒地後，一反常態，沒有大聲祈求援助，
    也沒有發出痛苦呻吟之聲，反而誇張揮舞雙手，右手仍緊握
    手機（本院卷第180 頁），在眾目睽睽之下，仍大喊「我跌
    倒了、我跌倒了」，續大叫「快點、快點」（本院卷第180
    頁），被告倒地後之反應，與常情顯然不合。
  ㈨倘告訴人以暴力正面施加於被告，有關告訴人之動作，被告
    必了然於胸，然被告在偵查中表示：「丙OO當時確實有傷害
    我，推倒、衝撞我，導致我受傷。當時丙OO右手拿一般照相
    機，左手推我右手上臂，身體再撞我正面胸膛。」（偵字卷
    17544 號卷第17頁），於本院陳稱：告訴人身伸左手推我右
    手，然後用肩膀撞我胸部（本院卷第131 頁），指告訴人用
    力衝撞，並以左手推其右手上臂、身體再撞其正面胸膛；又
    檢察官偵辦告訴人涉嫌傷害，於106 年4 月26日偵查庭問以
    ：「（翻拍照片7 、8 ）你的頭看起來並沒有碰到地板，有
    無意見？」被告答以：「我往後倒時，確實頭有碰到地上。
    」（偵字卷10553 號卷第85頁），檢方將告訴人處分不起訴
    ，被告聲請再議，於再議狀表示：「我被撞跌倒後失去意識
    ，經救護車直接載送淡水馬偕醫院救治。」（偵字第17544 
    號卷第85頁），被告表示其頭部碰觸地面；諸此，與院檢勘
    驗蒐證光碟迥然有別。另被告除於再議狀，表示其頭部碰觸
    地面而失去意識，至淡水馬偕醫院始清醒，並於原審審判庭
    陳稱：當時我覺得頭很痛，沒有意識就昏過去（原審訴字卷
    第75頁至第76頁），依照常情，意識不清、陷入昏迷之人，
    無法判斷周遭環境發生情形，不會僅因旁邊有人輕手輕腳拿
    東西，卻發出「啊啊」的大叫聲，而被告臥躺地上時，告訴
    人向前拾取被告身旁之拖鞋，經本院勘驗結果，告訴人並無
    用手捏、打被告之身體（本院卷第180 頁），已昏迷不醒之
    被告突然大聲發出「啊啊」的長音，令人匪夷所思。無怪乎
    偵查檢察官當庭指其有誇張之舉止，提出質疑，被告以從事
    資源回收（及投資理財）維生（本院卷第116 頁），不忌髒
    亂蚊蟲，卻答以：「我覺得有東西靠近我，我覺得很害怕」
    ，更難以令人信服其係遭告訴人推倒受傷而昏迷。
  ㈩親友發生意外，先趨前慰問、探視，瞭解病因或原委，再決
    定處置方式，如虛驚一場，無庸向外求援，倘對方狀況不明
    ，自己無法解決，方始自行開車送醫或報警處理；不論病症
    如何，絕不會心平氣和，亦不會見獵心喜、先行拍照，再請
    求警方協助。蒐證當天在場人士，有被告、告訴人、被告大
    哥甲OO、被告二哥乙OO，業據被告等人陳述在卷，並有現場
    蒐證光碟之影像、聲音可以為證。尤其，證人乙OO在原審及
    本院審判庭擔任被告之輔佐人，並於本院審理過程，均到庭
    旁聽，被告就此表示：「我會叫乙OO陪我來，怕我在半途再
    遭告訴人攻擊」（本院卷第182 頁），更見被告與證人乙OO
    兄妹情深，關係十分密切。倘告訴人推擠、衝撞被告，被告
    倒地並發出「快點、快點」，依照經驗法則，被告二哥乙OO
    理應迅速向前關心被告傷情，然依本院勘驗蒐證光碟結果，
    無人上前探視、急救，證人乙OO更表示：「喔，我有拍到，
    我有拍到（台語）」，冷靜手持相機持續側錄事發經過，猶
    如不相關之第三人；在電話報警時，依本院勘驗結果，不論
    係被告大哥甲OO報案或二哥乙OO報案，其口氣平和，完全無
    緊張、心急之情，在在與常理相違。
  被告經救護車載往淡水馬偕醫院，該院105 年11月3 日開立
    受理家庭暴力事件驗傷診斷書驗傷解析圖，雖記載：被告受
    有「右腳踝挫傷」及「後腦杓挫傷」，然受害人主訴欄位，
    卻記明「病人被三哥徒手推倒（到）地，後腦杓著地，右腳
    踝挫傷，外觀無明顯傷勢」，並於檢查結果欄就被告之身體
    各部位載明「無明顯外傷」（偵字第10553 號卷第19頁至第
    21頁），新北地檢署及原審就該診斷書之紀錄，先後函詢淡
    水馬偕醫院，該院以107 年4 月20日馬院醫急字第107000 -
    1825號函、107 年8 月27日馬院醫急字第1070004334號函，
    覆稱：挫傷部位通常是依病人主訴而記載，不一定有客觀上
    可見之紅腫、瘀青或明顯傷口，當下看病人（被告）狀況並
    無明顯外傷，但病人（被告）主訴後腦杓、右腳因被家暴關
    係造成受傷，因此當下給予X 光及電腦斷層檢查，惟未明顯
    發現急性問題（偵字第17544 號卷第143 頁、原審訴字卷第
    101 頁），可知驗傷診斷書所載傷勢，係依被告主訴而來，
    醫師並未在被告後腦杓、右腳踝確實檢出任何傷勢。按頭部
    為人體重要器官，而頭殼下之腦部更是脆弱，若頭部果真遭
    受撞擊，患者並一度昏迷，醫生依常情會建議留院觀察，淡
    水馬偕醫院上揭函文亦表示：「醫院建議被告留觀至少8 小
    時，但病人因個人因素不想留下，故自動離院」，被告亦於
    本院表示：「我有高血壓、心臟病，我非常害怕。」（本院
    卷第116 頁），被告既然體弱多病，懼怕有意外發生，更應
    留院觀察，以防突發病情，被告卻自動離院，疑竇重重。本
    院受命法官於108 年1 月24日準備程序就此質問被告，被告
    卻表示：「因為我當時生理期來，經血量很大，（醫院）廁
    所很髒，很不衛生，我很怕感染。」（本院卷第116 頁），
    然被告係從事資源回收工作，需整理垃圾與他人使用過之各
    種污穢物品，卻表示生理期來、醫院環境不佳，不願意留在
    醫院觀察，謂被告遭告訴人重創而倒地昏迷，無從信實。縱
    被告提出驗傷診斷及醫療費用收據、藥袋等，亦難為有利被
    告之認定。
  雖然，被告在本院提出告訴人伸出左手之蒐證畫面，然細觀
    告訴人與被告雙雙斜身倒地之過程，告訴人先面對蒐證鏡頭
    ，朝蒐證鏡頭前去，在告訴人與被告發生肢體接觸後，告訴
    人即轉為背對鏡頭，朝被告方向往前倒，被告則以左手抓住
    告訴人右手臂衣服向後倒，此際，若非被告伸手抓住告訴人
    ，告訴人豈會突然轉身背對拍攝之乙OO；再依被告原審提出
    之錄影擷圖（原審卷第89頁下方照片），於告訴人轉身之前
    ，告訴人右手拿相機，左手彎曲向外，其2 手無暇其他動作
    、無從推擠被告，反而是被告伸手推向告訴人左腹部，致被
    告不得不逆時針轉身而背對鏡頭、面向被告，由此益見告訴
    人與被告2 人會發生肢體碰撞，係因被告出手推擠告訴人所
    致。被告在本院將原審卷第89頁錄影擷圖下半段有關第3隻
    手照片截去，變造證據，遮掩被告有推擠告訴人之舉，其有
    意掩飾真相、誣指告訴人之犯意，至為明顯。被告於本院10
    8 年5 月2 日準備程序，表示該錄影擷圖所顯示的為箱子，
    此為檢察官、告訴人一致否認在卷（本院卷第240 頁、第24
    1 頁），並與該照片所顯示者截然不同，被告所辯為畏罪之
    詞。
  有關被告指告訴人於原審107 年10月12日當庭示範其有出手
    握住被告之手，再推倒被告乙節。本院詳閱原審訴字卷第12
    3 頁至第128 頁交互詰問告訴人筆錄，告訴人作證表示：「
    我完全沒有主動去接觸她」、「我當時搖頭並講了一句話，
    『你們這群人齁』，因為我覺得他們是預謀要製造假傷害案，
    我都沒有主動去接觸她，乙OO手上拿著照相機，黃OO（被告
    ）拿著手機就是要錄影。」（原審訴字卷第125 頁、第126 
    頁），全無告訴人示範動作之證詞與記載，被告指告訴人握
    住被告手之後再推倒被告乙節，無從採信。
  被告所舉之證人乙OO，於原審證稱：「我當時是在黃OO（被
    告）左邊，我拿相機，丙OO（告訴人）走過來的時候，我朝
    著他錄影，我有錄到他和黃OO的動作。他們接觸的時間很快
    ，突然之間丙OO就迅速往前傾，黃OO就跟著倒下去。」（原
    審訴字卷第130 頁）、「丙OO有沒有伸手推黃OO，我沒有看
    得很清楚，我不確定我當場有沒有看到。」（原審訴字卷第
    132 頁），證人乙OO無法明確指證告訴人有推擠被告之舉止
    ，乙OO之證詞亦無從作為有利被告之認定。
  以自己親歷之事實，堅指他人有犯罪行為，向該管公務員提
    出告訴，因非出於誤會或懷疑而係出於故為虛構，自無解於
    誣告罪之構成（最高法院91年度台上字第2951號判決、94年
    度台上字第1578號判決參看）。被告有無於前案警詢所述其
    遭告訴人傷害乙節，要屬被告親身經歷之事實，竟於員警李
    瑋恩告以誣指他人犯罪將觸犯誣告罪後，仍答稱其指訴之內
    容屬實，且案發時亦無任何足以引起誤會或懷疑之客觀情狀
    存在，被告主觀上顯有意圖使告訴人受刑事追訴之誣告犯意
    無疑。
  綜上，被告有意圖使告訴人受刑事處罰之誣告犯行，足以認
    定。
三、論罪之說明
  ㈠意圖他人受刑事或懲戒處分，向該管公務員誣告者，依刑法
    第169 條第1 項規定，論以誣告罪。此所謂「誣告」，係指
    虛構事實，進而申告而言，而所稱「虛構事實」，係指明知
    無此事實，而故意捏造而言，如一部分係出於故意虛構者，
    仍不得謂非誣告。本件被告明知其未遭告訴人推倒在地受傷
    ，屬被告親身經歷之事實，卻捏詞誣指告訴人有對其為前述
    傷害行為，除在成州派出所向員警表明對告訴人訴追之意，
    並於檢察官偵訊時陳述其遭告訴人傷害，核被告所為，係犯
    刑法第169 條第1 項之誣告罪。
  ㈡檢察官起訴書雖未論及被告於106 年4 月26日新北地檢署偵
    訊時，以證人身分指訴告訴人對其傷害行為之誣告犯行，然
    此部分與起訴並論罪科刑部分有實質上一罪之關係，基於審
    判不可分原則，自應併予審究。
  ㈢偽證罪之成立，係以「具結」為其要件之一，而證人現為被
    告3 親等內之旁系血親者，得拒絕證言，刑事訴訟法第180
    條第1 項第1 款定有明文，又證人恐因陳述致自己或與其有
    刑事訴訟法第180 條第1 項關係之人受刑事追訴或處罰者，
    得拒絕證言，同法第181 條所明定，為確保證人前揭拒絕證
    言權，刑事訴訟法第185 條第2 項、第186 條第2 項分別規
    定，法院或檢察官有告知證人之義務，倘法院或檢察官未經
    明確告知該項權利，即與未經告知無異，若命其具結作證，
    仍不生具結之效力，縱其證言虛偽，亦難令負偽證罪責。本
    件被告於前案（傷害案件）偵訊時，雖有以證人身分具結後
    陳述其所虛捏之事實，然檢察官於命被告具結前僅告知其有
    刑事訴訟法第181 條之拒絕證言權，而未就同法第180 條第
    1 項第1 款部分一併告之，此有該次訊問筆錄在卷可參（偵
    字第15733 號卷第83頁），即不能繩以被告偽證之罪，附此
    指明。
四、原判決之評斷本院基上說明，認原審以被告罪證明確，援引
    刑法169 條第1項，論以誣告罪，並審酌被告與告訴人為同
    胞兄妹關係，不思先人勤勞工作，留有房地產，使後輩子孫
    得以遮風避雨，反而因繼承財產等問題，一再興訟，耗費司
    法資源，更虛構犯罪事實誣指告訴人涉犯傷害罪，除侵害國
    家司法權之正確行使，亦使告訴人須接受刑事偵查，有受刑
    事處罰之危險，兼衡被告高職畢業之智識程度、家庭經濟狀
    況普通，及其他一切情狀，量處有期徒刑6 月（得易服勞動
    服務）。原審認定事實、適用法律，洵無不合，所量處之刑
    ，無違罪刑相當原則。
五、被告上訴之評斷
  ㈠被告雖提出證人乙OO拍攝之現場蒐證錄影光碟、淡水馬偕醫
    院診斷證明書及醫療費用收據、藥袋等，表示告訴人當時確
    有以左手及身體用力推擠被告，致其跌倒受傷云云。惟告訴
    人確無被告所指傷害乙事，及被告所辯何以不足採信之理由
    ，業經本院一一說明、指駁如前，被告上訴所指，無非係就
    原審依職權所為取捨及心證形成之事項，再事爭執，並未提
    出新證據供本院調查審酌，其上訴為無理由，應予駁回。
  ㈡本件誣告罪直接牽涉者，為新北地檢署106 年度偵字第10553
     號傷害案件，被告請求調閱其他案件卷宗，實無必要；又
    所請傳訊告訴人配偶李○華、告訴人女兒黃○○及證人甲OO、
    淡水馬偕醫院陳勝德醫師作證，惟告訴人是否曾對李○華有
    傷害行為或暴力傾向，與本案待證事實無關，有關被告病情
    及陳勝德醫師開立診斷證明之原因，業經本院認定如前，核
    無再傳訊調查必要；有關前案傷害經過，有蒐證光碟為證，
    並經原審傳訊告訴人、證人乙OO作證，事證已明，無庸傳訊
    被告大哥甲OO；另被告於本院準備程序提出照片480 張，以
    證明告訴人有出手用力推倒被告，聲請勘驗所提全部照片，
    本院受命法官於108 年3 月28日準備程序行使闡明權，告以
    基於訴訟經濟，先行抽樣勘驗待證事實部分，請被告指明確
    實之相關照片，被告同意表示先行勘驗第71張至第93張照片
    ，受命法官勘驗第80張至第90張照片結果，與本院前2 次勘
    驗蒐證光碟結果相同，被告續請求勘驗第94張至第102 張照
    片，受命法官再勘驗結果，「沒有辦法看出被告欲證明之事
    」（本院卷第181 頁），被告隨即表示：「我480 張是擷取
    0 至20秒的畫面」，因本院受命法官在勘驗照片前，已以正
    常速度及慢速播放原蒐證錄影光碟達數十次，檢察官更表示
    ：「鈞院已以慢速播放照片多次，還會比照片不清楚嗎？」
    告訴人亦表示：「被告所提照片都是以影片去擷取」（被告
    在旁插嘴：稱「是」）（本院卷第182 頁），因被告所提48
    0 張照片全係由蒐證光碟翻拍而來，本院準備程序已播放蒐
    證光碟數十次，被告在本院辯論庭請求繼續當庭播放480 張
    全部翻拍照片，實無必要。被告其餘論述，屬枝節微末事項
    ，或與本案無涉，或與本件論斷結果不生影響，不一一贅述
    ，特加說明。
據上論斷，應依刑事訴訟法第368 條，判決如主文。
本案經檢察官楊景舜提起公訴，檢察官黃東焄到庭執行職務。
中　　華　　民　　國　 108　　年　　6 　　月　　5 　　日
                  刑事第一庭    審判長法　官  周政達
                                      法　官  許文章
                                      法　官  曾德水
以上正本證明與原本無異。
如不服本判決，應於收受送達後10日內向本院提出上訴書狀，其
未敘述上訴之理由者並得於提起上訴後10日內向本院補提理由書
（均須按他造當事人之人數附繕本）「切勿逕送上級法院」。
                                      書記官  陳怡君
中　　華　　民　　國　 108　　年　　6 　　月　　5 　　日
附錄：本案論罪科刑法條全文
刑法第169條第1項
意圖他人受刑事或懲戒處分，向該管公務員誣告者，處七年以下
有期徒刑。